【裁判字號】    97,訴,3587
【裁判日期】    971008
【裁判案由】    毒品危害防制條例
【裁判全文】
臺灣板橋地方法院刑事判決              97年度訴字第3587號
公  訴  人  臺灣板橋地方法院檢察署檢察官
被      告  甲○○
                    （現於臺灣桃園女子監獄）
上列被告因違反毒品危害防制條例案件，經檢察官提起公訴（97
年度毒偵字第5598號），嗣因被告就被訴事實為有罪之陳述，本
院告知被告簡式審判程序之旨，並聽取當事人之意見後，裁定改
由受命法官獨任依簡式審判程序進行，判決如下：
    主  文
甲○○施用第一級毒品，累犯，處有期徒刑捌月，扣案之海洛因
壹拾肆包（淨重肆點捌捌公克）沒收銷燬之，包含上開海洛因之
外包裝袋壹拾肆只、分裝壹支，均沒收；又施用第二級毒品，
累犯，處有期徒刑肆月，吸食器壹組、分裝壹支，均沒收。應
執行有期徒刑拾月，扣案之海洛因壹拾肆包（淨重肆點捌捌公克
）沒收銷燬之，包含上開海洛因之外包裝袋壹拾肆只、分裝壹
支、吸食器壹組，均沒收。
    事  實
一、甲○○前因施用毒品案件，經本院裁定送觀察、勒戒後，因
    認有繼續施用毒品之傾向，再經本院裁定令入戒治處所施以
    強制戒治，而於民國91年7 月3 日入所戒治，並於92年6 月
    21日戒治執行完畢釋放出所，且經臺灣板橋地方法院檢察署
    檢察官於92年7 月24日以92年度戒毒偵字第210 號不起訴處
    分確定。甲○○於上開強制戒治執行完畢釋放後之5 年內，
    又因施用毒品案件，經本院於94年10月27日以94年度訴字第
    170 號判處有期徒刑8 月，並於95年1 月27日確定，嗣經入
    監執行後，於95年10月18日執行完畢。其後再因施用毒品案
    件，經本院於96年6 月29日以96年度訴字第1787號判處應執
    行有期徒刑10月，並於96年7 月16日確定（嗣又經本院裁定
    減為應執行有期徒刑5 月確定，現尚未執畢）。詎甲○○猶
    不知悔改，竟基於施用第一級毒品海洛因之犯意，於97年6
    月26日早上8 、9 時許，在其臺北縣三峽鎮○○路136 巷20
    弄91號3 樓住處，以注射針筒注射海洛因之施用方式，施用
    第一級毒品海洛因1 次；其另基於施用第二級毒品甲基安非
    他命之犯意，同於上開時間、地點，以將甲基安非他命置入
    玻璃球內燒烤，再吸食其煙霧之施用方式，施用第二級毒品
    甲基安非他命1 次。嗣於97年6 月27日凌晨0 時30分許，在
    臺北縣三重市○○路11號「上格旅行社606 室」，經警查獲
    甲○○與王富餘，並扣得甲○○所有海洛因14包（合計淨重
    4.88公克）、安非他命吸食器1 組、分裝勺1 支，再經採集
    其尿液送驗後，因而查獲上情。
二、案經臺北縣政府警察局三重分局報請臺灣板橋地方法院檢察
    署檢察官偵查起訴。
    理  由
一、認定犯罪事實所憑之證據及理由：
(一)、訊據被告對其在上揭時、地施用第一級毒品海洛因、第二級
    毒品甲基安非他命之事實，於本院審理中自白不諱，而其為
    警查獲時，同意接受採尿，其尿液檢體經警送驗後，呈嗎啡
    、甲基安非他命陽性反應乙節，亦有臺北縣政府警察局三重
    分局查獲毒品案件被移送者姓名、代碼對照表、臺灣檢驗科
    技股份有限公司97年7 月11日所出具之濫用藥物檢驗報告等
    附於偵查卷足憑（見偵查卷第65、69頁）；又被告為警查獲
    時，所扣得白色粉末14包，合計淨重4.88公克，檢出海洛因
    成分等情，有法務部調查局濫用藥物實驗室97年7 月17日調
    科壹字第09723030730 號鑑定書1 紙在卷可參（見偵查卷第
    59頁）；此外，並有被告所有供本件施用毒品犯罪所用之吸
    食器1 組、分裝1 支扣案為憑，俱徵被告前開自白應與事
    實相符，可以採信。
(二)、次按毒品危害防制條例第23條之修正理由略為：受觀察、勒
    戒人或受強制戒治執行完畢釋放後5 年內再犯者，其再犯率
    甚高，原據以實施之觀察、勒戒及強制戒治既已無法收取其
    實效，爰施以刑事處遇…」。依上揭立法理由觀之，修正毒
    品危害防制條例就施用毒品者，祇於「初犯」及「5 年後再
    犯」2 種情形，有其追訴條件之限制，即須於初犯經觀察、
    勒戒或強制戒治釋放後，5 年內均無施用毒品之行為，始能
    認其前所實施之觀察、勒戒或強制戒治已足遮斷毒癮，而得
    於5 年後再犯時，再予適用初犯之規定，重行觀察、勒戒等
    程序。倘5 年內已經再犯，被依法追訴處罰，縱其第3 次（
    或第3 次以上）施用毒品之時間在初犯釋放5 年以後，即與
    「5 年後再犯」之情形有別；且因已於「5 年內再犯」，顯
    見其再犯率甚高，原實施觀察、勒戒或強制戒治，已無法收
    其實效，而無5 年戒斷期之存在，自無再經觀察、勒戒及強
    制戒治之必要，應得逕行追訴處罰。最高法院95年度臺非字
    第59號、95年度臺非字第65號判決意旨可供參照。據此，被
    告有如事實欄所述之前科紀錄，有臺灣高等法院被告前案紀
    錄表等在卷可稽，揆之上開說明，顯見被告之再犯率甚高，
    原所實施觀察勒戒、強制戒治，已無法收其實效，而無5 年
    戒斷期之存在，其本件施用毒品犯行自無再經觀察勒戒、強
    制戒治之必要，應逕予論罪科刑。綜上，本件事證已明，被
    告犯行堪以認定。
二、應適用之法律、科刑審酌事由、沒收物之處理：
  (一)查海洛因、甲基安非他命分屬毒品危害防制條例第2 條第2
    項第1 款所規定之第一級毒品及同條項第2 款所規定之第二
    級毒品，核被告所為，係犯毒品危害防制條例第10條第1 項
    施用第一級毒品罪及同條第2 項施用第二級毒品罪。被告持
    有毒品，復進而施用，其持有毒品之低度行為，為施用毒品
    之高度行為所吸收，均不另論罪。被告所犯上開二罪間，犯
    意各別，罪名不同，應分論併罰之。被告前有如犯罪事實欄
    所示之論罪科刑及執行完畢之紀錄，此同有前揭前案紀錄表
    1 份在卷可按，被告受有期徒刑執行完畢，於5 年以內故意
    再犯本件最重本刑為有期徒刑以上之罪，均為累犯，應依刑
    法第47條第1 項規定，各加重其刑。
  (二)本院審酌被告施用毒品，足以戕害其身心，滋生其他犯罪，
    惡化治安，嚴重損及公益，且被告前曾多次犯有施用毒品，
    且經強制戒治執行完畢，其竟再為本件施用毒品犯行，顯見
    其不思悔改，自我控制能力亦顯不佳；惟另考量被告於犯後
    已能坦承犯行，而其施用毒品之行為於本質上係屬自我戕害
    行為，反社會性之程度應屬較低等一切情狀，酌情分別量處
    如主文所示之刑，並定其應執行之刑，以資懲儆。
  (三)扣案之海洛因14包（合計淨重4.88公克），係查獲之第1級
    毒品，有法務部調查局濫用藥物實驗室97年7 月17日調科壹
    字第09723030730 號鑑定書1 紙可憑，不問是否屬於被告所
    有，應依毒品危害防制條例第18條第1 項前段之規定，宣告
    沒收銷燬之。至包裝上開海洛因之外包裝袋14只（並非不可
    與毒品分離，係用於包裹毒品，防止其裸露、潮濕，便於攜
    帶施用）與吸食器1 組及分裝1 支，均係被告所有，供其
    施用第一、二級毒品所用之物，業據被告供明在卷，併依刑
    法第38條第1 項第2 款之規定，宣告沒收。
據上論斷，應依刑事訴訟法第273 條之1 第1 項、第284 條之1
、第299 條第1 項前段，毒品危害防制條例第10條第1 項、第2
項、第18條第1 項前段，刑法第11條前段、刑法第51條第5 款、
第47條第1 項、第38條第1 項第2 款，判決如主文。
本案經檢察官陳姿雯到庭執行職務。
中    華    民    國    97    年    10    月    8     日
                  刑事第二庭    法  官  吳幸娥
以上正本證明與原本無異
如不服本判決應於送達後10日內向本院提出上訴狀
                                書記官  陳靜怡
中    華    民    國    97    年    10    月    8     日
附錄本案論罪科刑法條全文：
毒品危害防制條例第10條
施用第一級毒品者，處 6 月以上 5 年以下有期徒刑。
施用第二級毒品者，處 3 年以下有期徒刑。


司法院資訊處製作；財團法人民間司法改革基金會備份。
